最高法院刑事判決　　　　　　九十四年度台上字第一八二一號
　　上　訴　人　甲○○
　　　　　　　　　　　　街39.
　　　　　　　　　　　　（另案於台灣桃園看守所羈押中）
上列上訴人因強盜案件，不服台灣高等法院中華民國九十四年一
月二十日第二審判決（九十三年度上訴字第二一六三號，起訴案
號：台灣桃園地方法院檢察署九十二年度偵字第一八二九二號）
，提起上訴，本院判決如下：
    主  文
上訴駁回。
    理  由
按刑事訴訟法第三百七十七條規定，上訴於第三審法院，非以判
決違背法令為理由，不得為之。是提起第三審上訴，應以原判決
違背法令為理由，係屬法定要件。如果上訴理由書狀並未依據卷
內訴訟資料，具體指摘原判決不適用何種法則或如何適用不當，
或所指摘原判決違法情事，顯與法律規定得為第三審上訴理由之
違法情形，不相適合時，均應認其上訴為違背法律上之程式，予
以駁回。本件上訴意旨略稱：(1)上訴人於事實審時，一再供稱於
警察局製作筆錄時，因毒癮發作，根本無法在正常意識下製作筆
錄，員警亦一再要上訴人配合，事後卻說上訴人當時意識清楚，
並無毒癮發作之現象，就此點而言，員警證詞仍有可疑之處。(2)
上訴人承認有把被害人之車子開走，但確未拿走被害人身上財物
，亦未以槍械抵住被害人脖子，被害人係因不甘受辱，想加重上
訴人之犯行才為不利上訴人之供述云云。
惟查本件原判決撤銷第一審之判決，依想像競合犯從一重論處上
訴人加重強盜罪刑（累犯），係依憑上訴人自白、被害人溫光台
、證人蕭正國之供述，扣案之仿BERETTA 廠半自動手槍製造之改
造金屬玩具手槍、子彈及內政部警政署刑事警察局民國九十二年
十一月三日刑鑑字第０九二０一六四六一四號槍彈鑑定書為其論
罪科刑之基礎，並敘明：（一）上訴人所持之槍、彈（非法持有
槍、彈部分，業經上訴人於原審撤回上訴而告確定），經送請內
政部警政署刑事警察局鑑驗結果，認槍枝係仿BERETTA 廠半自動
手槍製造之金屬玩具手槍，更換土造金屬槍管改造而成之槍枝，
機械性能良好，可擊發子彈，具有殺傷力，子彈一顆經試射結果
，具直徑約九MM之土造金屬彈頭，可擊發具有殺傷力，有該局槍
彈鑑定書可稽。（二）上訴人於警訊坦承有持槍抵住被害人的脖
子，使被害人交出財物，並將其中新台幣（下同）五千元拿去還
債，剩下五百六十元，手機則留自己使用等語。雖上訴人嗣後辯
稱伊會承認強盜係因毒癮發作，想要趕快交保，實際上伊只將槍
拿出來請被害人開快一點，並無將槍抵住被害人頸部，而因被害
人開車太慢，始請被害人下車，當時有跟被害人說伊開到前面就
會還車云云，惟證人即為上訴人製作筆錄之員警蕭正國於原審證
稱上訴人當時意識清楚並無毒癮發作症狀，且係上訴人自己回答
，並無要上訴人配合回答，又查獲上訴人當時，上訴人身上有手
機與現金五百六十元等語，足認上訴人警詢之筆錄並無不實。（
三）被害人於原審亦證稱上訴人當時以槍抵住伊脖子，並要伊將
手機與現金交出來，當時感到很害怕，所以把手機與現金五千元
交給上訴人，伊每天早上出門做生意，都是會固定帶五千元，當
天其中有二張是千元鈔，其他是百元鈔預備給客人找零用，而上
訴人是當天第一個客人等語。衡諸常情，被害人為計程車司機，
每天帶固定現金出門方便找零與計算收入，對於所帶現金數量印
象深刻，符合常情，且當天被害人於上午九時許搭載上訴人，被
害人所稱上訴人係第一個客人亦無不符情理之處，被害人證述情
節洵可採信。上訴人嗣後否認以槍抵住被害人脖子，及稱因被害
人開車太慢故請其下車之說詞均無可採等理由綦詳，對上訴人否
認有強盜犯行之主張，逐一指駁；核其採證運用從形式上觀之，
並無違背法令之處。又上訴人除於警詢坦承有強盜財物外，於偵
查中亦供稱「警訊實在」、「我看被害人好不高興，所以我才去
搶他」、「我知錯了，請給我一個機會」等語，足認原審認定上
訴人於警訊所為供述係屬實在，並無不當，上訴意旨係就原判決
已說明事項，或屬原審採證認事之職權行使，徒憑己見，而為事
實上之爭辯或任意指摘，均核與法律規定得為第三審上訴理由之
違法情形不相適合。其上訴違背法律上之程式，應予駁回。又按
最重本刑為三年以下有期徒刑之罪之案件，經第二審判決者，不
得上訴於第三審法院，刑事訴訟法第三百七十六條第一款定有明
文。本件上訴人所犯強制罪部分，原審認上訴人觸犯刑法第三百
零四條第一項之罪，並與加重強盜罪部分有想像競合犯之關係，
茲上訴人所犯之重罪即前揭強盜罪部分，既因上訴不合法，無從
為實體上之判決，則輕罪之強制罪部分，自無從適用審判不可分
之原則，併為實體上之審理，亦應從程序予以駁回，附此敘明。
據上論結，應依刑事訴訟法第三百九十五條前段，判決如主文。
中　　華　　民　　國　九十四　年　　四　　月   十四   日
                      最高法院刑事第八庭
                          審判長法官  呂　潮　澤
                                法官  吳　昆　仁
                                法官  孫　增　同
                                法官  吳　昭　瑩
                                法官  趙　文　淵
      本件正本證明與原本無異
                                      書  記  官
中　　華　　民　　國　九十四　年　　四　　月   二十   日
                                                    Ｍ
